【裁判字號】    97,易,2005
【裁判日期】    970807
【裁判案由】    妨害名譽
【裁判全文】
臺灣臺北地方法院刑事判決              97年度易字第2005號
公  訴  人  臺灣臺北地方法院檢察署檢察官
被      告  甲○○
被      告  乙○○
上列被告因妨害名譽案件，經檢察官提起公訴（97年度偵字第11
993號），本院判決如下：
    主  文
甲○○公然侮辱人，處罰金新臺幣參仟元，如易服勞役，以新臺
幣壹仟元折算壹日。
乙○○公然侮辱人，處罰金新臺幣玖仟元，如易服勞役，以新臺
幣壹仟元折算壹日。
    事  實
一、甲○○於民國97年4 月18日下午1 時許，在臺北市○○區○
    ○街82巷2 號前之公共場所擺設水果攤販賣水果，乙○○至
    該攤位挑選2 粒芭樂交付甲○○秤重計價，甲○○於秤重後
    表示共計價金新台幣（下同）44元，乙○○則向甲○○要求
    減價4 元，然為甲○○所拒絕，乙○○乃心生不滿，基於公
    然侮辱之犯意，向甲○○辱罵：「瘋老闆（台語）」，甲○
    ○不甘受辱，遂基於公然侮辱之犯意向乙○○回罵：「瘋女
    人（台語）」，均足以貶損甲○○、乙○○之人格與社會評
    價。
二、案經甲○○、乙○○訴由臺北市政府警察局信義分局報請臺
    灣臺北地方法院檢察署檢察官偵查起訴。
    理  由
一、按被告以外之人於審判外之言詞或書面陳述，除法律有規定
    者外，不得作為證據，刑事訴訟法第159 條第1 項定有明文
    ；復按被告以外之人於偵查中向檢察官所為之陳述，除顯有
    不可信之情況者外，得為證據，同法第159 條之1 第2 項亦
    有規定；另按被告以外之人於審判外之陳述，雖不符前四條
    之規定，而經當事人於審判程式同意作為證據，法院審酌該
    言詞陳述或書面陳述作成時之情況，認為適當者，亦得為證
    據；當事人、代理人或辯護人於法院調查證據時，知有第15
    9 條第1 項不得為證據之情形，而未於言詞辯論終結前聲明
    異議者，視為有前項之同意，刑事訴訟法第159 條之5 規定
    甚明。本判決下列所引據證人汪文弘於偵查中向檢察官所為
    之陳述，業經具結且無顯不可信之情形存在，依刑事訴訟法
    第159 條之1 第2 項規定，自具備證據能力；又告訴人乙○
    ○於檢察官偵訊時之指述，因被告甲○○於本院言詞辯論終
    結前，並未對其證據能力聲明異議，本院認該傳聞證據作成
    之情況亦無不當之情形，依刑事訴訟法第159 條之5 規定，
    亦具備證據能力，合先敘明。
二、上揭犯罪事實，業據被告甲○○於本院審理中坦承不諱，核
    與告訴人即被告乙○○於檢察官偵訊及本院審理中指訴之情
    節大致相符，並經證人汪文弘於檢察官偵訊時證述明確，足
    認其前揭任意性之自白與事實相符，堪可採憑。又公然指稱
    告訴人乙○○為「瘋女人（台語）」，衡情已足以貶低告訴
    人乙○○個人在社會上之人格評價。本件事證明確，被告甲
    ○○之公然侮辱犯行，堪以認定。
三、訊據被告乙○○則矢口否認有何公然侮辱犯行，辯稱：伊並
    未罵甲○○「瘋老闆（台語）」，買水果當時伊挑好2 顆芭
    樂問甲○○可否便宜4 元，甲○○說不行，伊就放回去，甲
    ○○就罵伊瘋女人，伊後來就到隔壁攤位買云云。經查：被
    告乙○○確有於前揭時地辱罵甲○○「瘋老闆」乙情，業據
    證人即告訴人甲○○於本院具結證述：「當天乙○○過來我
    攤位，問我芭樂的價錢，我說一斤35元，她選了2 顆要我秤
    ，我說44元，她說40元可不可以，我說攤位要承租，兩顆芭
    樂我賺不到什麼錢，不可以減價4 元，所以她就罵我瘋老闆
    ，她就叫別人不要買我的水果，我就回她說如果我是瘋老闆
    的話，你就是瘋女人，後來乙○○就打電話請警察來…」等
    語，核與證人即現場親自聽聞之汪文弘於檢察官偵訊時證稱
    ：伊當時有聽到聲音，他們為了水果的價錢有爭議，後來女
    方就罵男方「瘋老闆」，男方就罵女方「瘋女人」等情相符
    ；參以被告乙○○自承其當時向甲○○購買芭樂時，確有要
    求減價4 元而為甲○○所拒絕之情事，亦與告訴人甲○○所
    述當時兩人討價還價之情形相符，足認被告乙○○尚非無辱
    罵告訴人甲○○之犯意。是以，告訴人甲○○所述被告乙○
    ○有辱罵伊為「瘋老闆」，並非無據，堪以採信。被告乙○
    ○空言否認有辱罵告訴人甲○○之行為，核與事實不符，自
    難採信。又告訴人甲○○既係在公共場所從事擺攤販賣水果
    之工作，被告乙○○公然以「瘋老闆」乙詞加以辱罵，顯足
    以貶損告訴人甲○○之個人評價無訛。從而，本件事證明確
    ，被告乙○○之公然侮辱犯行，應堪認定。
四、核被告甲○○、乙○○所為，均係犯刑法第309 條第1 項之
    公然侮辱罪。爰審酌被告乙○○向被告甲○○購買水果時，
    因討價還價不成，兩人竟公然以上開言詞相互侮辱對方，貶
    損對方之社會上評價，迄今仍未能達成和解，復參酌被告乙
    ○○係先動口辱罵，事後仍矢口否認犯行，被告甲○○係不
    甘受辱而回罵，且被告甲○○犯後已坦承犯行，並表達道歉
    之意願，兩人之犯後態度有別，及兩人為攤販老闆及顧客之
    關係、犯罪動機、手段、教育程度、素行等一切情狀，分別
    量處如主文所示之刑，併均諭知易服勞役之折算標準，以資
    儆懲。
據上論斷，應依刑事訴訟法第284 條之1 、第299 條第1 項前段
、刑法第309 條第1 項、第42條第3 項前段、刑法施行法第1 條
之1 ，判決如主文。
本案經檢察官王育珍到庭執行職務。
中    華    民    國    97    年    8     月    7     日
                  刑事第十六庭法  官  吳俊龍
以上正本證明與原本無異。
如不服本判決，應於判決送達後10日內，向本院提出上訴狀。
                              書記官  高菁菁
中    華    民    國    97    年    8     月    7     日
附錄本判決論罪科刑法條：
中華民國刑法第309條
（公然侮辱罪）
公然侮辱人者，處拘役或 3 百元以下罰金。
以強暴犯前項之罪者，處1年以下有期徒刑、拘役或5百元以下罰
金。


司法院資訊處製作；財團法人民間司法改革基金會備份。
